【裁判字號】    98,交易,704
【裁判日期】    990629
【裁判案由】    過失傷害
【裁判全文】
臺灣臺北地方法院刑事判決             98年度交易字第704號
公  訴  人  臺灣臺北地方法院檢察署檢察官
被      告  乙○○
上列被告因過失傷害案件，經檢察官提起公訴（九十八年度調偵
字第一二一六號），本院判決如下：
    主  文
乙○○因過失傷害人，處有期徒刑月，如易科罰金，以新臺幣
壹仟元折算壹日。
    事  實
一、馮立潁於民國九十八年五月六日下午七時二十分許，騎乘車
    牌號碼九六七－ＣＧＲ號重型機車，欲自臺北市○○○路○
    段二二二號之停車場出口駛向建國南路往仁愛路方向行駛時
    ，本應注意汽機車應遵行方向行駛，並注意車前狀況及隨時
    保持停煞之安全措施，起駛前應顯示方向燈，注意前後左右
    有無障礙或車輛行人，並應讓行進中之車輛行人優先通行，
    且槽化線係用於引導車輛駕駛人循指示之路線行駛，禁止跨
    越，而依當時天候晴、夜間有照明光線、路面乾燥、無缺陷
    、無障礙物、視距良好之市區○○道路，並無不能注意之情
    事，竟疏未注意，未讓行進中之車輛優先通行，並未注意車
    前狀況及隨時保持停煞之安全措施，貿然駛離上開停車場出
    口，並橫越停車場前方道路，往跨越槽化線方向行駛，適有
    甲○○騎乘車牌號碼ＢＩＬ－二二二號重型機車，沿建國南
    路由北向南方向行駛而來，行至上開停車場出口前時，因煞
    車不及，撞及馮立潁所騎乘之上開重型機車左前車頭，致甲
    ○○人車倒地，並受有右足第二、三、四腳掌骨骨折、胸部
    挫傷、四肢多處擦傷等傷害。乙○○肇事後，於未被有偵查
    犯罪職權之機關或公務員發覺前，留在現場向據報到場處理
    之臺北市政府警察局大安分局交通分隊警員吳忠泰坦承為肇
    事者而自首接受裁判。
二、案經臺北市政府警察局大安分局報告臺灣臺北地方法院檢察
    署檢察官偵查起訴。
    理  由
壹、證據能力部分：
一、按法院或檢察官得囑託醫院、學校或其他相當之機關、團體
    為鑑定，或審查他人之鑑定，並準用第二百零三條至第二百
    零六條之一規定；其須以言詞報告或說明時，得命實施鑑定
    或審查之人為之，刑事訴訟法第二百零八條第一項定有明文
    。是法院或檢察官依刑事訴訟法第二百零八第一項之規定，
    囑託鑑定機關所出具之鑑定報告，應屬刑事訴訟法第二百零
    六條第一項之鑑定報告，為傳聞法則之例外。查，臺北市車
    輛行車事故鑑定委員會，於本案審理時受本院囑託而為之鑑
    定書面報告，屬刑事訴訟法第一百五十九條第一項「被告以
    外之人於審判外之言詞或書面陳述，除法律有規定者外，不
    得作為證據。」，所稱「法律有規定者」之例外情形，此因
    「鑑定之經過及其結果，應命鑑定人以言詞或『書面』報告
    」，同法第二百零六條第一項亦規定甚明，是鑑定人以書面
    為鑑定報告提出於檢察官、法院，依刑事訴訟法第一百五十
    九條第一項立法理由及同法第二百零六條第一項規定，即具
    有證據能力。
二、次按，被告以外之人於審判外之言詞或書面陳述，除法律有
    規定者外，不得作為證據，刑事訴訟法第一百五十九條第一
    項定有明文；另按被告以外之人於審判外之陳述，雖不符前
    四條之規定，而經當事人於審判程序同意作為證據，法院審
    酌該言詞陳述或書面陳述作成時之情況，認為適當者，亦得
    為證據；當事人、代理人或辯護人於法院調查證據時，知有
    第一百五十九條第一項不得為證據之情形，而未於言詞辯論
    終結前聲明異議者，視為有前項之同意；同法第一百五十九
    條之五規定甚明。本案據以認定被告乙○○犯罪事實之證據
    ，除上開所述外，仍有部分屬於傳聞證據，然因被告乙○○
    、公訴人均未爭執其證據能力，並同意作為證據（見本院卷
    第二七頁至第二八頁），且於本院言詞辯論終結前，均未對
    於證據能力聲明異議，依刑事訴訟法第一百五十九條之五第
    一項、第二項規定，視為同意上開證據具備證據能力；本院
    審酌該等言詞陳述或書面陳述作成之情況，相關陳述人均未
    曾主張非出於任意性或不正取供，足信作成時之情況，應無
    違法或不當情事，因而認為適當，故該等言詞陳述或書面陳
    述，均具備證據能力而得作為證據，合先敘明。
三、至卷附之交通事故現場照片一三紙等件（見臺灣臺北地方法
    院檢察署《下稱臺北地檢署》九十八年度偵字第二０五三四
    號偵查卷第二三頁至第二九頁），均係以機械之方式所留存
    之影像，並非依憑人之記憶再加以轉述而得，並非供述證據
    ，殊無「傳聞證據排除法則」之適用，當得作為本案證據而
    有證據能力，併予敘明。
貳、認定事實所憑之證據及理由：
    訊據被告乙○○固不否認其於上開時、地騎乘車牌號碼九六
    七－ＣＧＲ號重型機車與證人即告訴人甲○○發生碰撞，導
    致告訴人受有前開傷害之事實，惟矢口否認有何過失駕駛行
    為，辯稱：伊從上開停車場出來，起步前確實有觀察並無來
    車後，始起步行駛，故伊已盡注意義務，係告訴人超速而高
    速撞上伊，伊並無過失云云。經查：
一、被告於上開時、地騎乘車牌號碼九六七－ＣＧＲ號重型機車
    與告訴人甲○○發生碰撞之事實，為被告所不爭執，且據告
    訴人甲○○迭於警詢時、偵查中指訴歷歷（同上偵查卷第三
    頁至第五頁、第三四頁至第三五頁），並於本院審理中以證
    人身分到庭具結證述：案發當時伊係行駛建國南路往仁愛路
    方向的慢車道，是北往南方向時速四十公里，與從停車場出
    來的被告發生擦撞，該停車場在伊右側，因被告要跨越建國
    南路槽化線行駛建國南路，始跟伊發生擦撞，被告當時係突
    然出來伊要煞車卻煞不住，當時伊前面尚有一部自小客車沒
    錯，伊從該車後方左側超越該自小客車，當時係已經超過自
    小客車，而被告從停車場出來，伊看到時已經煞不住了，且
    因當時伊要右轉仁愛路所以伊沒有騎很快，所以伊確認車速
    是四十公里左右等語（見本院卷第三五頁反面至第三六頁）
    明確，並有道路交通事故現場圖、道路交通事故初步分析研
    判表、道路交通事故當事人登記聯單、道路交通事故補充資
    料表、道路交通事故談話記錄表、道路交通事故肇事人自首
    情形記錄表、道路交通事故調查報告表(一)、(二)、事故現場照
    片十三張、臺北市交通事件裁決所九十九年二月三日北市裁
    鑑字第０九八四五五０九七００號函檢送臺北市車輛事故鑑
    定委員會鑑定意見書等件在卷（見同上偵查卷第七頁至第九
    頁、第一七頁至第一九頁、本院卷第一八頁至第二一頁）可
    佐，堪以認定為真實。而告訴人因之受有右足第二、三、四
    腳掌骨骨折、胸部挫傷、四肢多處擦傷等傷害乙情，則有臺
    北市立聯合醫院仁愛院區九十八年五月六日診字第一一七五
    號診斷證明書在卷（見同上偵查卷第六頁）足憑，是告訴人
    之受傷結果亦堪認定。
二、關於車禍發生之原因，被告既以上開情詞置辯，則首應辨明
    此次車禍責任究係歸責於被告或告訴人之過失：
 (一) 查，被告雖辯稱：伊從上開停車場出來，起步前確實有觀察
    並無來車後，始起步行駛，故伊已盡注意義務，係告訴人超
    速而高速撞上伊，伊並無過失，而臺北市車禍行車事故鑑定
    委員會的鑑定結果，伊認為從雙方車輛受損狀況，告訴人應
    該有超速云云。惟查，被告於臺北市政府警察局大安分局交
    通分隊警員製作之交通事故談話紀錄中表示：伊騎車停在停
    車場出口處察看建國南路往南沒有來車便起步往東行駛，伊
    原本要行駛第四車道往南，但在第五車道肇事處突然趕到前
    車頭被撞及，緊接著就摔倒了等語（見同上偵查卷第一八頁
    ）；並復於本院準備程序中辯稱：伊從停車場出來，是要從
    支線插入幹道，車子轉彎車頭沒有探出去是不能完成轉彎動
    作，當時伊有注意左右來車，伊該注意的都注意到了，伊有
    停在停車場，當時伊係要順著建國南路前進，然有要右轉仁
    愛路往回家方向行駛云云（見本院卷第一一頁反面、第二七
    頁反面），被告對其行駛方向，前後所陳，多所不一，已非
    無疑，而經本院於審理時質之是否要跨越槽化線、橫越停車
    場前方道路後，被告始陳稱：伊本來是要往建國南路方向，
    往道路內側走，對於伊行進之方向會橫越停車場前方道路、
    跨越槽化線，伊沒有意見等語（見本院卷第三七頁），並有
    交通事故現場照片一三紙等件（見同上偵查卷第二三頁至第
    二九頁）在卷相佐，顯見，被告當時確實未依應遵行方向行
    駛，而橫越上開停車場前方道路，並往跨越槽化線方向行駛
    乙情，堪可認定。
 (二) 而證人即告訴人乙○○並於本院審理中到庭具結證稱：案發
    當時伊係行駛建國南路往仁愛路方向的慢車道，是北往南方
    向時速四十公里，與從停車場出來的被告發生擦撞，該停車
    場在伊右側，因被告要跨越建國南路槽化線行駛建國南路，
    始跟伊發生擦撞，被告當時係突然出來伊要煞車卻煞不住，
    當時伊前面尚有一部自小客車沒錯，伊從該車後方左側超越
    該自小客車，當時係已經超過自小客車，而被告從停車場出
    來，伊看到時已經煞不住了，且因當時伊要右轉仁愛路所以
    伊沒有騎很快，所以伊確認車速是四十公里左右等語（見本
    院卷第三五頁反面至第三六頁）明確。且核諸卷附之告訴人
    甲○○道路交通事故談話記錄表早經載明：「我前方有一部
    自小客車，行駛很慢，伊就從該車左側超過，就在我超過該
    車時，突然看到該部九六七－ＣＧＲ號重型機車從停車場出
    口由西向東直行出來，且快接近槽化線了，該車應該是要跨
    越槽化線，我見狀立即煞車，但已來不及，我車前車頭就撞
    上該車了，但我不知道撞上何部位，我發現時只距離一部機
    車距離。」等語（見同上偵查卷第一九頁），亦與告訴人甲
    ○○於本院審理中到庭，經本院告知其偽證罪之規定要旨後
    ，於供前具結以擔保其證述內容之真實性後，所證述之情節
    相符，顯見，當時除告訴人所騎乘車牌號碼ＢＩＬ－二二二
    號重型機車外，建國南路由北向南方向尚有另一自小客車行
    駛，兼衡諸證人即告訴人甲○○關於當時與被告間距離之證
    述，則被告所辯其從上開停車場出來，起步前確實有觀察並
    無來車後，始起步行駛，已盡注意義務，伊無過失云云，顯
    難採信。益見，被告當時起駛前並未讓行進中之車輛優先通
    行，並未注意車前狀況及隨時保持停煞之安全措施，即貿然
    駛離上開停車場出口。
 (三) 按行車前應注意，起駛前應顯示方向燈，注意前後左右有無
    障礙或車輛行人，並應讓行進中之車輛行人優先通行；駕駛
    人應注意車前狀況，並隨時採取必要之安全措施；汽車在單
    行道行駛時，應在快車道上按遵行方向順序行駛，道路交通
    安全規則第八十九條第一項第六款、第九十四第三項、第九
    十六條分別定有明文。汽車駕駛人之行為有跨越槽化線之情
    形者，當場不能或不宜攔截製單舉發者，得逕行舉發，道路
    交通管理處罰條例第七之二條第二項第八款亦定有明文。本
    件被告於上開時間、地點，騎乘前揭重型機車，沿欲自臺北
    市○○○路○段二二二號之停車場出口駛向建國南路往仁愛
    路方向行駛時，自應遵守前揭道路交通安全規則及道路交通
    管理處罰條例之規定，且依當時天候晴、夜間有照明光線、
    路面乾燥、無缺陷、無障礙物、視距良好之市區○○道路乙
    情，有交通事故調查報告表(一)（見同上偵查卷第二一頁）在
    卷可憑，被告並無不能注意之情事，竟疏未注意，未讓行進
    中之車輛優先通行，貿然駛離上開停車場出口，並橫越停車
    場前方道路，往跨越槽化線方向行駛，致告訴人甲○○所騎
    乘之重型機車煞車不及，而撞及被告所騎乘之前開重型機車
    之左前車頭而倒地，被告對本件事故之發生顯有過失，甚為
    明確，且經本院於審理時囑託臺北市車輛行車事故鑑定委員
    會就本件車禍事故之原因鑑定，經該委員會鑑定結果，亦同
    認被告有起駛前不讓行進中之車輛先行為肇事原因一節，有
    臺北市交通事件裁決所九十九年二月三日北市裁鑑字第０九
    八四五五０九七００號函檢送臺北市車輛事故鑑定委員會鑑
    定意見書等件在卷（見本院卷第一八頁至第二一頁）可參。
    又告訴人甲○○受有右足第二、三、四腳掌骨骨折、胸部挫
    傷、四肢多處擦傷等傷害乙節，已如前述，而其前開所受之
    傷害與被告之過失間亦有相當因果關係，至為灼然。
 (四) 至於被告復辯稱：臺北市車禍行車事故鑑定委員會的鑑定結
    果，伊認為從雙方車輛受損狀況，告訴人應該有超速，所以
    對於鑑定結果伊也有意見云云，經本院質以被告所憑恃之依
    據，被告亦自承：伊係依據雙方車輛受損狀況、及起步前伊
    確實有觀察是沒有車的狀況，伊才起步，所以認為告訴人係
    超速過來撞到伊云云。惟查，被告起駛前並未讓行進中之車
    輛優先通行乙情，已詳如前述。而告訴人乙○○於本院審理
    中業已具結證稱：案發當時伊係行駛建國南路往仁愛路方向
    的慢車道，是北往南方向時速四十公里，與從停車場出來的
    被告發生擦撞，被告當時係突然出來伊要煞車卻煞不住，當
    時伊前面尚有一部自小客車沒錯，伊從該車後方左側超越該
    自小客車，當時係已經超過自小客車，而被告從停車場出來
    ，伊看到時已經煞不住了，且因當時伊要右轉仁愛路所以伊
    沒有騎很快，所以伊確認車速是四十公里左右等語（見本院
    卷第三五頁反面至第三六頁），且核與告訴人甲○○道路交
    通事故談話記錄表上所載：「肇事當時行車速率，四十公里
    。」等語（見同上偵查卷第一九頁）相符，尚難遽以推認告
    訴人甲○○有何超速行駛之情事，況經臺北市車輛行車事故
    鑑定委員會就本件車禍事故之原因鑑定，該委員會鑑定結果
    ，亦同認無法僅依雙方車損狀況、雙方所陳之事故經過等予
    以推斷告訴人有超速行駛之情事，而認告訴人乙○○無肇事
    原因乙情，有臺北市交通事件裁決所九十九年二月三日北市
    裁鑑字第０九八四五五０九七００號函檢送臺北市車輛事故
    鑑定委員會鑑定意見書等件在卷（見本院卷第一八頁至第二
    一頁）可考，則被告上開所辯，顯屬其自身臆測之詞，礙難
    信取，且並無從免除被告自身之過失傷害刑事責任，附此敘
    明。
 (五) 綜上所述，被告所辯，不足採信。本件事證明確，被告犯行
    堪予認定，應依法論科。
、論罪科刑之依據：
    核被告所為，係犯刑法第二百八十四條第一項前段之過失傷
    害罪。又被告於肇事後，雖未親自報案，但經他人報案並未
    敘明肇事人姓名，迄臺北市政府警察局大安分局交通分隊警
    員吳忠泰前往現場處理時，被告在場並當場承認為肇事人乙
    節，有臺北市○○○○○道路交通事故肇事人自首情形紀錄
    表、交通事故談話紀錄表（見同上偵查卷第一八頁、第二０
    頁）可考，被告在有偵查犯罪職權之公務員知悉前，向警員
    告知其犯罪，而不逃避接受裁判，核屬自首，爰依刑法第六
    十二條前段之規定減輕其刑。爰審酌被告前無任何前案紀錄
    ，素行尚佳，此有臺灣高等法院被告前案紀錄表一份在卷（
    見本院卷第四頁）可憑，惟因一時疏未遵守上開道路交通安
    全規則之規定，未讓行進中之車輛優先通行，貿然駛離上開
    停車場出口，並橫越停車場前方道路，往跨越槽化線方向行
    駛，因而肇事，致告訴人受有前開傷害，傷勢非輕，且被告
    犯後否認犯行，未見悔意，態度非佳，迄今未能與被害人達
    成和解，暨其犯罪之動機、目的、生活狀況及智識程度等一
    切情狀，爰量處如主文所示之刑，並諭知易科罰金之折算標
    準，以資懲儆。
據上論斷，應依刑事訴訟法第二百九十九條第一項前段，刑法第
二百八十四條第一項前段、第六十二條前段、第四十一條第一項
前段，刑法施行法第一條之一第一項、第二項前段，判決如主文
。
本案經檢察官蔡偉逸到庭執行職務。
中    華    民    國    99    年    6     月    29    日
                   刑事第五庭  審判長法  官  黃程暉
                                     法  官  吳勇毅
                                     法  官  鄭昱仁
以上正本證明與原本無異。
如不服本判決應於收受送達後10日內向本院提出上訴書狀，並應
敘述具體理由；其未敘述上訴理由者，應於上訴期間屆滿後20日
內向本院補提理由書（均須按他造當事人之人數附繕本）「切勿
逕送上級法院」。告訴人或被害人如對於本判決不服者，應具備
理由請求檢察官上訴，其上訴期間之計算係以檢察官收受判決正
本之日期為準。
                                     書記官  宋德華
中    華    民    國    99    年    7     月    1     日
附錄本案論罪科刑法條
中華民國刑法第284條（過失傷害罪）
因過失傷害人者，處6月以下有期徒刑、拘役或5百元以下罰金，
致重傷者，處1年以下有期徒刑、拘役或5百元以下罰金。
從事業務之人，因業務上之過失傷害人者，處 1 年以下有期徒刑
、拘役或1千元以下罰金，致重傷者，處3年以下有期徒刑、拘役
或2千元以下罰金。

司法院資訊處製作；財團法人民間司法改革基金會備份。
